【裁判字號】    98,審交易,8
【裁判日期】    980907
【裁判案由】    過失傷害
【裁判全文】
臺灣臺東地方法院刑事判決             98年度審交易字第8號
公  訴  人  臺灣臺東地方法院檢察署檢察官
被      告  丁○○
上列被告因過失傷害案件，經檢察官提起公訴（97年度偵字第24
04號），本院以簡式審判程序審理判決如下：
    主    文
丁○○因過失傷害人致重傷，處有期徒刑陸月，如易科罰金，以
新台幣壹仟元折算壹日。緩刑年。
    犯罪事實
一、丁○○於民國97年10月 1日上午10時30分許，無照騎乘車牌
    號碼206－CEA號重型機車，由臺東縣卑南鄉美農村活動中心
    之臺九線公路路旁啟動上開機車欲橫越道路，本應注意車輛
    起駛前，應讓行進中之車輛行人優先通行，另應注意該處路
    段劃設有分向限制線，不得違規迴轉及駛入來車之車道內，
    以避免危險之發生，且當時天候陰，日間自然光線，柏油路
    面乾燥無缺陷，無障礙物且視距良好，亦無不能注意之情事
    ，竟疏未注意讓行進中之車輛優先通行且跨越行車分向限制
    線，即貿然騎乘上開機車起步駛入臺九線公路，進而橫越車
    道，適甲○○騎乘車牌號碼193－CEB號重型機車，沿臺九線
    公路由北向南駛至該處時，原亦應注意車前狀況，隨時採取
    必要之安全措施，而依當時情形，復無不能注意之情事，竟
    疏未注意，致丁○○所駕上開重型機車之左側車身與甲○○
    所駕上開重型機車之前車頭發生碰撞，致甲○○受有頭部外
    傷併兩側硬膜下出血、遲發性顱內出血、胸部挫傷併右肋骨
    骨折及腦室積水，造成其意識不清，失去自主呼吸功能之重
    傷害，丁○○則受有胸部挫傷，左上肢、右下肢多處擦傷之
    身體傷害（已撤回告訴，另案判決）。
二、案經甲○○之女乙○○○代行告訴後由臺東縣警察局臺東分
    局報告臺灣臺東地方法院檢察署檢察官偵查起訴。
    理    由
一、本件被告丁○○所犯非死刑、無期徒刑、最輕本刑為 3年以
    上有期徒刑之罪，或高等法院管轄第一審之案件，被告於本
    院準備程序進行中，就被訴事實為有罪之陳述，經告以簡式
    審判程序之旨，並聽取檢察官、被告之意見後，本院合議庭
    裁定由受命法官獨任進行簡式審判程序，是本件之證據調查
    ，依刑事訴訟法第273條之2規定，不受同法第159條第1項、
    第161條之2、第161條之3、第163條之1及第164條至第170條
    規定之限制，合先敘明。
二、上揭犯罪事實，業據被告丁○○於警詢、偵查及本院審理時
    均坦承不諱（見警卷第2至5頁、偵卷第8至9頁、本院卷第35
    頁反面、第41頁反面），核與告訴人之女乙○○○於警詢及
    偵查中所指述告訴人甲○○之受傷情節大致相符 (分見警卷
    第7至10頁、偵卷第17至第18頁、38至39頁)，並有道路交通
    事故現場圖、道路交通事故調查報告表 (一)、(二) 、舉發
    違反道路交通管理事件通知單、交通事故現場照片20幀、臺
    灣省花東區車輛行車事故鑑定委員會98年 2月20日花東鑑字
    第0986100267號函暨鑑定意見書等附卷可稽（見警卷第12頁
    、第13至14頁、第23頁、第24至33頁、偵卷第22至26頁），
    又案發當時天候陰，日間自然光線，柏油路面乾燥無缺陷，
    無障礙物且視距良好，亦無不能注意之情事，有上開道路交
    通事故調查報告表 (一)、(二) 及現場照片在卷可憑，足認
    車禍當時視線堪稱良好，並無不能注意之情事。
三、按車輛起駛前應顯示方向燈，注意前後左右有無障礙或車輛
    行人，並應讓行進中之車輛行人優先通行；按駕駛人應注意
    遵守道路交通標線之指示，在劃有分向限制線之路段，不得
    迴車；汽車在未劃設慢車道之雙向二車道行駛時，應依下列
    規定：二、在劃有分向限制線之路段，不得駛入來車之車道
    內，道路交通安全規則第89條第1項第6款、第97條第1項第2
    款、第106條第2款分別定有明文。本件被告為機車駕駛人，
    於上開時間、地點，騎乘機車自臺東縣卑南鄉美農村活動中
    心之臺九線公路路邊起步往左駛入臺九線道路南向北方向之
    車道行駛離去時，自應遵守前揭道路交通安全規則之規定，
    且依當時為天候陰，日間自然光線，柏油路面乾燥無缺陷，
    無障礙物且視距良好，並無不能注意之情況，竟疏未確實察
    看左方有無來車，讓行進中之車輛優先通行且禁止跨越行車
    分向限制線，即貿然騎乘上開機車起步駛入臺九線道路北往
    南方向之車道，致使其騎乘之上開重型機車左車身與告訴人
    騎乘之重型機車前車頭發生碰撞，其對本件事故之發生有過
    失甚為明確。雖告訴人甲○○騎乘機車亦未注意車前狀況，
    亦有過失，然尚不能免除其過失之責任。
四、又告訴人因上開車禍，受有頭部外傷併兩側硬膜下出血、遲
    發性顱內出血、胸部挫傷併右肋骨骨折及腦室積水，並造成
    其意識不清，失去自主呼吸功能等傷害，於98年2月6日送醫
    診治並進行手術治療後，目前病人呈植物人狀態及需長期專
    人照顧等情，亦有馬偕紀念醫院臺東分院乙種診斷證明書、
    臺東榮民醫院診斷證明書、財團法人佛教慈濟綜合醫院診斷
    證明書及病歷資料、中華民國身心障礙手冊等存卷可參（見
    偵卷第10頁、第43頁、第40至41頁、第42頁、第48至56頁）
    ，足認告訴人因車禍所受傷害致其身體狀況呈現為植物人狀
    態，且係對身體或健康重大不治之傷害，應屬重傷無疑。被
    告既未盡其前開注意義務而肇事，並因而致告訴人受有上述
    之重傷害，是被告過失行為與告訴人所受重傷害之結果間，
    顯有相當因果關係。綜上，被告任意性自白顯與事實相符，
    堪予採信。本件事證已臻明確，被告前開犯行堪以認定，應
    予依法論科。
五、核被告所為，係犯刑法第284條第1項後段之過失致重傷害罪
    。按汽車駕駛人無駕駛執照駕車，因而致人受傷或死亡，依
    法應負刑事責任者，加重其刑至二分之一，道路交通管理處
    罰條例第86條第 1項定有明文。本件被告案發時未依法考領
    駕駛執照，業據被告自承在案，並有臺東縣警察局舉發違反
    道路交通管理事件通知單在卷可按（參本院卷第42頁反面、
    警卷第23頁）。是被告於本件車禍事故發生時，確屬無照駕
    駛，揆諸上開規定，自應依法加重其刑。爰審酌被告駕車時
    ，疏未注意道路交通安全規則之相關規定，致生本件車禍，
    並使告訴人受有終生難以回復之傷害，所為誠屬非是，且觀
    本件車禍之發生，告訴人亦有未注意車前狀況，其對本件車
    禍之發生亦有過失，並念及被告已與告訴人家屬達成和解及
    犯後坦承犯行，並其品行、智識程度等一切情狀，量處如主
    文所示之刑，並諭知易科罰金之折算標準，以示懲儆。末查
    ，被告未曾因故意犯罪受有期徒刑以上刑之宣告，有臺灣高
    等法院被告前案紀錄表 1份在卷可參，其因一時失慮，偶罹
    刑典，現已與告訴人之家屬達成和解，並當庭賠償告訴人之
    家屬新臺幣（下同）15萬元之和解金，被告經此偵審程序及
    科刑之教訓後，應能知所警惕，而無再犯之虞，是本院認對
    被告所宣告之刑，以暫不執行為適當，爰依刑法第74條第 1
    項第1款規定，併予宣告緩刑3年，用啟自新。
據上論斷，應依刑事訴訟法第299條第1項前段，刑法第284條第1
項後段、第41條第1項前段、第74條第1項第 1款，道路交通管理
處罰條例第86條第1項，刑法施行法第1條之1，判決如主文。
本案經檢察官丙○到庭執行職務。
中    華    民    國    98    年    9     月     7    日
                      交通法庭  法  官  蔡慧雯
以上正本證明與原本無異。
如不服本判決應於收受送達後10日內向本院提出上訴書狀，並應
敘述具體理由；其未敘述上訴理由者，應於上訴期間屆滿後20日
內向本院補提理由書（均須按他造當事人之人數附繕本）。「切
勿逕送上級法院」。告訴人或被害人對於本判決如有不服，請書
具不服之理由狀，請求檢察官上訴者，其上訴期間之計算係以檢
察官收受判決正本之日期為準。
                                書記官  林慧芬
中    華    民    國    98    年    9     月    7     日
附錄本案論罪科刑法條：
刑法第284條第1項
因過失傷害人者，處6 月以下有期徒刑、拘役或500 元以下罰金
，致重傷者，處1 年以下有期徒刑、拘役或500 元以下罰金。


司法院資訊處製作；財團法人民間司法改革基金會備份。
